【裁判字號】    95,訴,274
【裁判日期】    951229
【裁判案由】    給付借款
【裁判全文】
臺灣宜蘭地方法院民事判決               95年度訴字第274號
原      告  戊○○
訴訟代理人  林健智律師
複  代理人  黃金亮律師
被      告  甲○○
            丁○○
上列當事人間給付借款事件，本院於95年12月11日言詞辯論終結
，判決如下：
    主      文
被告應給付原告新台幣壹佰參拾萬元，並自民國九十五年二月二
十七日起至清償日止，按月給付原告新台幣壹萬參仟元之利息。
訴訟費用由被告負擔。
本判決於原告以新台幣肆拾萬肆仟元供擔保後，得假執行。但
被告甲○○如以新台幣陸拾伍萬元為原告預供擔保後，就其部分
得免為假執行。
    事實及理由
一、本件被告均未於言詞辯論期日到場，核無民事訴訟法第386
    條各款所列情形，爰依原告之聲請，由其一造辯論而為判決
    。
二、原告主張：被告甲○○與丁○○為「日豪企業社」合夥人，
    原告則為該企業社員工。被告2 人於民國95年初因上開企業
    社週轉不靈欲向原告借款，然原告表示無現金可供貸與，被
    告乃情商原告提供原告所有坐落宜蘭縣頭城鎮○○路○段515
    巷8號5樓之房地為擔保，向國泰世華商業銀行（下稱國泰世
    華銀行）貸款後轉借被告。原告應允後於95年1 月19日在被
    告之陪同下至上開銀行辦理抵押貸款新台幣（下同）160 萬
    元，95年1月27日銀行撥款後便將其中之130萬元轉借並交付
    給被告2 人，餘款30萬元則由原告留用。兩造約明借貸期間
    至95年5 月間止，另原告向國泰世華銀行辦理貸款每月應繳
    利息13,000元應由被告負擔，並按月匯入原告帳戶內給付。
    詎被告2人借得款項後，僅於95年3月27日匯款13,000元予原
    告給付第1 期利息（即95年1月27至95年2月26日止之利息）
    ，即未再遵期繳納，屆期後亦未依約清償130 萬元。為此依
    借貸契約之法律關係，起訴請求被告清償借款等語。並聲明
    ：（一）如主文第一項所示；（二）願供擔保，請准宣告假
    執行。
三、被告則以：
（一）被告甲○○未於言詞辯論期日到場，然據其提出之答辯狀
      陳述略為：否認兩造之間有借貸關係存在，原告應舉證證
      明。至於被告匯款13,000元部分，當初是因原告不便到市
      區，所以才委託被告順路代其匯款。原告是因為與丈夫不
      合，擬辦貸款來避免其夫處分房地，而且該貸款應與原告
      姊夫之子向原告借貸，及原告欲用於投資卡拉OK有關等語
      資為抗辯，並聲明：（一）原告之訴駁回；（二）如受不
      利判決，願供擔保請准宣告免為假執行。
（二）被告丁○○未於言詞辯論期日到場，亦未提出準備書狀作
      何聲明或陳述。
四、得心證之理由：
（一）查原告主張被告甲○○與丁○○為「日豪企業社」合夥人
      ，其則為該企業社員工。被告2 人於95年初因企業社週轉
      不靈，而情商原告提供宜蘭縣頭城鎮○○路○段515巷8號5
      樓房地為擔保，於95年1月19日向國泰世華銀行貸款1,600
      ,000 元後，並於撥款後將其中之1,300,000元轉借給被告
      ，兩造約明借貸期間至95年5 月間止，被告並應負擔前開
      貸款每月之利息13,000元，詎被告僅給付第1 期之利息，
      即未再遵期繳納，屆期後亦未依約清償借款等事實，業據
      其提出與所述相符之土地及建物登記謄本、台灣高等法院
      檢察署95年上聲議字第3659號處分書各1 件為佐，並經證
      人乙○○結證：「我之前是受僱於甲○○、丁○○經營的
      成衣廠，我是擔任作業員的工作，原告也是成衣廠的同事
      」、「我離職後常常回去成衣廠泡茶聊天，在去年農曆12
      月下旬也就是今年1 月初左右，有一天我去成衣廠，甲○○、丁○○2 個人拜託我陪原告回她家去拿房屋的所有權
      狀，因為原告同意要借房子給被告2 人去向銀行辦理貸款
      」、「（這件事情）是聽甲○○、丁○○2個人親口告訴
      我的」、「當天我有陪原告回家拿權狀，是隔天才到國泰
      世華銀行去辦理貸款，那一天我有陪著原告、被告2 人，
      總共4個人到銀行」、「我們4個人是共乘一輛汽車到銀行
      ，車子是甲○○的，但是那天是由丁○○開車」、「總共
      貸了160 萬元，因為貸款需要作業時間，不是當天就領錢
      」、「（貸款）其中的130萬元（借給被告2人），另外30
      萬元原告自己留下自用」、「領錢的時候，他們有委託當
      時還是我先生的丙○○陪同他們去領錢，丙○○告訴我領
      的錢，其中有50萬元甲○○和丁○○又拜託丙○○拿著他
      們寫好的存款單到頭城農會去辦理存款，其餘的錢就是留
      下作為發放員工薪資和清償他們的私人欠款」、「他們說
      要在今年的5 月就把錢全部還給原告，利息方面他們約定
      原告向銀行借貸的160 萬元所要繳納的利息通通都由他們
      代墊」、「（拿權狀）當天是甲○○開車載我和原告回家
      」、「（被告）在外欠款據我所知有非常多筆，詳細的數
      額並不清楚。當初我還在被告那裡工作的時候，就常常有
      債主上門來催討」等語；證人丙○○結證：「當初被告2
      人本來有委託我去幫他們企業社辦理貸款，但是因為他們
      的信用有瑕疵，所以沒有辦法辦理。因為這個緣故他們便
      拜託原告提供房子借他們貸款」、「因為我是在代辦公司
      工作（所以他們拜託我去幫忙辦理貸款）」、「當初被告
      徵得原告同意後，曾經拿原告房子的資料給我，請我代辦
      ，但同時也有向國泰世華銀行接觸，後來在他們去向銀行
      領取貸款的那一天，我也有陪同他們去銀行，當天有被告
      2人、原告還有我4個人到銀行，我們都有進去銀行，領了
      160 萬元」、「當天先拿回被告經營的企業社，原告留了
      其中30萬元自用，其他的都借給被告甲○○和丁○○，那
      部分他們拿來發放員工薪資、清償在外欠款，還有拿到銀
      行去存款。拿到銀行去存款是拜託我去幫他們存的，本來
      是要存50萬元，後來少了3,000 元，因為他們又拿了其中
      3,000元去做其他用途，所以實際拿去存是497,000元。本
      來丁○○寫好50萬元的存款單，因為上開緣故到了頭城鎮
      農會，我又幫他們寫了壹張497,000 元的存款單，存入的
      帳戶是日豪企業社」、「不知道有（原告跟她先生不合，
      所以要藉由辦理貸款來避免她先生處分房屋）這件事」、
      「有聽原告講（原告的姊夫的兒子有打算向原告借錢），
      但辦的貸款主要是借給被告，貸款160 萬元其中的30萬元
      才是要借給她姪子」、「沒有聽過（原告有投資經營卡拉
      OK）」、「我是親自親聞，我確定是被告2 人要共同向原
      告借款」、「在借款之後約農曆過年前後，當時錢已經領
      完了，原告為了確保有拜託我幫他寫（借據），寫完之後
      要拿給被告2人簽名，他們2人都藉故推託，所以沒有實際
      簽名」、「（他們約定清償期）好像是半年，也就是95年
      4、5月份，…丁○○有向原告承諾所有向銀行借的錢，也
      就是160萬元的利息都由被告2人來負擔」、「（約定半年
      是）因為日豪企業社在94年11月間有發生退票紀錄，銀行
      說要在等半年後才可以再辦理貸款，也就是不良紀錄註銷
      後才可以再辦貸款，被告是打算到時候再借款還原告」等
      語在卷，核與原告主張之事實相符，復經本院依原告之聲
      請調取台灣高等法院檢察署95年上聲議字第3659號詐欺案
      件偵查卷（含台灣宜蘭地方法院檢察署95年度偵字第503
      號偵查卷，內附原告存摺資料、國泰世華銀行貸款資料、
      銀行貸款契約、證人丙○○及證人吳嘉銘即國泰世華銀行
      宜蘭分行辦事員之結證內容）核閱屬實。
（二）是由前開證據，足認證人乙○○、丙○○均親自聽聞被告
      2人請原告提供前開不動產向銀行辦理貸款，將其中130萬
      元轉借給被告2 人，並曾分別陪同前往拿取所有權狀、辦
      理貸款或領款，被告除陪同原告一同前往國泰世華銀行辦
      理貸款外，提款時亦一同前往，原告領得款項後即交由被
      告攜回。甚者，被告甲○○之女賴婉真在原告借款時，復
      於貸款申請書上簽名蓋章擔任連帶保證人，事後被告丁○○亦曾匯款13,000元至原告帳戶內給付月息。是被告否認
      有向原告借貸系爭款項及同意負擔每月利息13,000元等情
      事，不足為採，堪信原告主張兩造間有系爭借貸契約存在
      乙節，乃為真正。從而，原告依借貸契約之法律關係，請
      求被告應給付原告130萬元，並自95年2月27日起至清償日
      止，按月給付原告新台幣13,000元之利息，為有理由，應
      予准許。
五、假執行之宣告：原告及被告甲○○均陳明願供擔保，聲請宣
    告假執行及免為假執行，核無不合，爰分別酌定相當擔保金
    額准許之。
六、訴訟費用負擔之依據：民事訴訟法第78條、第85條第1項。
中    華    民    國    95    年    12    月    29    日
                  臺灣宜蘭地方法院民事庭
                      法  官  林翠華
正本與原本無異
如對本判決上訴，須於判決送達後20日內提出上訴狀(須附繕本)
中    華    民    國    95    年    12    月    29    日
                      書記官  陳旺誠


司法院資訊處製作；財團法人民間司法改革基金會備份。
